臺灣臺南地方法院民事判決　　　　　　　100年度訴字第711號
原　　　告　王美心
被　　　告　黃崑宗
　　　　　　張世展
　　　　　　蘇重信
　　　　　　司法院
上　一　人
法定代理人　賴浩敏
上列當事人間請求侵權行為損害賠償事件，本院判決如下：
    主  文
原告之訴及假執行之聲請均駁回。
訴訟費用由原告負擔。
    事實及理由
一、按訴狀送達後，原告不得將原訴變更或追加他訴，民事訴訟
    法第255條第1項本文定有明文。本件原告起訴時，原請求被
    告黃崑宗、張世展及蘇重信連帶給付新台幣（下同）60萬元
    ，及自起訴狀繕本送達翌日起至清償日止，按年息5%計算之
    利息及應共同在中國時報、自由時報、聯合報全國單版全十
    （不指定版面）、蘋果日報全國A疊1/4版及壹週刊目錄頁1/
    2等五家報紙雜誌，對原告刊登道歉啟事及本件判決主文一
    日。嗣於本院將起訴狀繕本送達被告黃崑宗、張世展及蘇重
    信之前，以司法院係被告黃崑宗、張世展及蘇重信之僱用人
    為由，追加司法院為被告，請求司法院與被告黃崑宗、張世
    展及蘇重信連帶給付上開金額，並共同在上開五家報紙雜誌
    刊登道歉啟事及本件判決主文一日，經核原告所為訴之追加
    ，係在起訴狀繕本送達被告黃崑宗、張世展及蘇重信之前為
    之，揆之前揭規定，應予准許，合先敘明。
二、原告起訴主張：
（一）臺灣高等法院臺南分院99年度上字第194號損害賠償案件
      （下稱另案）之關鍵證據於卷內均已呈現，被告黃崑宗、
      張世展及蘇重信為資深法官，竟違反證據法則與經驗法則
      ，更涉缺乏社會一般人基本智識感覺，導致另案判決之錯
      誤，妨害原告回復名譽，等於幫助另案被告即訴外人聯合
      報股份有限公司、黃素娟、李鋅銅、林家慶及施宏榮等人
      繼續侵害原告名譽，且該不正確判決書於司法網站上永久
      留存誹謗原告名譽，並進一步影響原告其他回復名譽權之
      訴訟。其他相關事證與理由如原告所呈附件之上訴三審書
      狀所陳述。
（二）另案被告因因果關係衍生之錯誤報導與網路轉載，明顯涉
      及刑法第210條、第220條偽造私文書罪、第309條公然侮
      辱罪。最高法院90年台上字第646號判例：「．．．名譽
      有無受損害，應以社會上對個人評價是否貶損作為判斷之
      依據，苟其行為足以使他人在社會之評價受到貶損，不論
      其為故意或過失，均可構成侵權行為，其行為不以廣佈於
      社會為必要，僅使第三人知悉其事，亦足當之。」，因另
      案被告誹謗報導與網路轉載至今逾4年，仍有數仟筆負面
      報導，連年持續嚴重影響原告名譽與職涯，原告教授升等
      被退與國科會21次被退件，審查委員敘及網路查詢且對原
      告態度不佳，明顯偏頗，顯見另案被告誹謗報導與幫助誹
      謗報導，被網路轉載擴大名譽權侵害之深遠，原告職涯與
      生活堪慮。
（三）民法第18條規定：人格權受侵害時，得請求法院除去其侵
      害，有受侵害之虞時，得請求防止之。前項情形，以法律
      有特別規定者為限，得請求損害賠償或慰撫金。同法第18
      4條第1項規定：因故意或過失，不法侵害他人之權利者，
      負損害賠償責任。故意以背於善良風俗之方法，加損害於
      他人者亦同。同法第195條第1項規定：不法侵害他人名譽
      ，或不法侵害其他人格法益而情節重大者，被害人雖無財
      產之損害，亦得請求賠償相當之金額，其名譽被侵害者，
      並得請求回復名譽之適當處分。另案被告蓄意不實之報導
      ，實業已嚴重誤導社會大眾，損害原告名譽及學術地位，
      影響社會大眾、企業、學生對原告的不信任。原告眼見報
      章、媒體爭相報導此不實之言論，內心之痛，難以言喻，
      故原告之名譽權確實因另案被告不實言論而受損害。原告
      主張另案被告三度故意不採訪原告，逕自對全國兩千三百
      萬民眾數度24小時連續錯誤報導誹謗原告，引起全國電視
      、報紙、雜誌、網路附從報導純涉原告私德、非關公益且
      不可公評之錯誤內容誹謗原告，另案被告故意或過失之惡
      意誹謗行為，對原告所造成的損害，至今仍未停止，通常
      知識之人都輕易認知為誹謗，更何況本案被告黃崑宗、張
      世展及蘇重信為法律專業卓越之法官。
（四）原告在國際先進國家有既定學術知名度，不論出於被告黃
      崑宗、張世展及蘇重信之故意或過失，被告黃崑宗、張世
      展及蘇重信均應為其侵權行為負擔損害賠償責任，乃向被
      告黃崑宗、張世展及蘇重信求償精神慰藉金60萬元。被告
      黃崑宗、張世展及蘇重信之行為讓原告繼續被台灣學界排
      除，近年來50多項學術活動均未獲校方補助、教授升等被
      拒、21項國科會申請全部被拒絕，已經明顯呈現另案被告
      對原告誹謗報導所造成之傷害，學界最敏感學者私德，更
      有他組審查委員告知只要是看到原告姓名，案件就是丟一
      邊想辦法找理由拒絕，校內校外見到原告名字總有諸多行
      政刁難，原告名譽嚴重受損且職涯重挫。本案被告黃崑宗
      、張世展及蘇重信所導致錯誤判決，再度侵害原告名譽，
      且被告黃崑宗、張世展及蘇重信身為資深法官，對原告之
      有利之證據及理由未詳加查證，違反法官守則第4條：「
      法官應勤慎篤實地執行職務，尊重人民司法上的權利」之
      規定。
（五）慰藉金之賠償須以人格權遭遇侵害，使精神上受有痛苦為
      必要，其核給之標準固與財產上損害之計算不同，然非不
      可斟酌雙方資力與加害程度，及其他各種情形核定相當之
      數額，最高法院著有51年台上字第223號判例可參。按名
      譽權旨在維護個人主體性及人格之完整，為實現人性尊嚴
      所必要，受憲法第22條所保障（司法院大法官解釋釋字第
      399號、第486號、第587號及第603號解釋參照）。民法第
      195條第1項規定：「不法侵害他人之身體、健康、名譽、
      自由、信用、隱私、貞操，或不法侵害其他人格法益而情
      節重大者，被害人雖非財產上之損害，亦得請求賠償相當
      之金額。其名譽被侵害者，並得請求回復名譽之適當處分
      。」其後段之規定，即在使名譽被侵害者除金錢賠償外，
      尚得請求法院於裁判中權衡個案具體情形，借適當處分以
      回復其名譽。至於回復名譽之方法，民事審判實務上不乏
      以判命登報道歉作為回復名譽之適當處分，且著有判決先
      例（請參司法院大法官解釋釋字第656號解釋理由書）。
      故民法第195條第1項後段規定：「其名譽被侵害者，並得
      請求回復名譽之適當處分。」，如屬判決命加害人公開道
      歉，而未涉及加害人自我羞辱等損及人性尊嚴之情事者，
      即未違背憲法第23條比例原則，而不牴觸憲法對不表意自
      由之保障（請參司法院大法官釋字第656號解釋文）。原
      告請求判命被告在報紙、雜誌刊登道歉啟事之內容及判決
      主文，誠為回復原告名譽所必要，而未涉及被告自我羞辱
      等人性尊嚴之情事，應為法之所許。
（六）綜上所述，被告黃崑宗、張世展及蘇重信所為之不公判決
      等同侵害原告名譽權，並等於同意讓另案被告以錯誤內容
      誹謗報導與不公判決書永久留存網站（符合刑法第220條
      之文書）上，永久持續誹謗原告名譽且涉不實文書（刑法
      第210條）於網路刊載供特定與不特定人瀏覽幫助公然侮
      辱（刑法第309條），並進一步影響原告其他回復名譽權
      之訴訟，等同幫助加重誹謗（刑法第310條），而被告司
      法院為被告黃崑宗、張世展及蘇重信之僱用人，依僱傭關
      係應連帶負損害賠償責任。原告據此依民法第18條、第18
      5條、第186條、第188條及第195條規定訴請被告黃崑宗、
      張世展、蘇重信及司法院負損害賠償責任等語，並聲明：
      （１）被告應連帶給付原告60萬元，及自起訴狀繕本送達
      翌日起至清償日止，按年息5%計算利息。（２）被告應共
      同在中國時報、自由時報、聯合報全國單版全十（不指定
      版面）、蘋果日報全國A疊1/4版及壹週刊目錄頁1/2等五
      家報紙雜誌，對原告刊登道歉啟事及本件判決主文一日。
      （３）就第（１）項之聲明，原告願供擔保，請准宣告假
      執行。
三、按原告之訴，依其所訴之事實，在法律上顯無理由者，法院
    得不經言詞辯論，逕以判決駁回之，民事訴訟法第249條第2
    項定有明文。又所謂原告之訴，依其所述之事實，在法律上
    顯無理由者，係指依原告於訴狀內記載之事實觀之，在法律
    上顯然不能獲得勝訴之判決者（最高法院62年台上字第845
    號判例意旨參照）。
四、次按公務員因故意違背對於第三人應執行之職務，致第三人
    受損害者，負賠償責任。其因過失者，以被害人不能依他項
    方法受賠償時為限，負其責任。前項情形，如被害人得依法
    律上之救濟方法，除去其損害，而因故意或過失不為之者，
    公務員不負賠償責任，民法第186條定有明文。而民法第186
    條就公務員執行職務之侵權責任，已有特別規定，要無適用
    同法第184條關於一般侵權行為規定之餘地（最高法院98年
    度台上字第751號裁判要旨參照）。又憲法第24條規定：「
    凡公務員違法侵害人民之自由或權利者，除依法律受懲戒外
    ，應負刑事及民事責任。被害人民就其所受損害，並得依法
    律向國家請求賠償。」，據此而有國家賠償之立法，此項立
    法，自得就人民請求國家賠償之要件為合理之立法裁量。而
    國家賠償法已於70年7月1日施行，其第2條第2項規定：「公
    務員於執行職務行使公權力時，因故意或過失不法侵害人民
    自由或權利者，國家應負損害賠償責任。公務員怠於執行職
    務，致人民自由或權利遭受損害者亦同。」，係國家就公務
    員之侵權行為應負損害賠償責任之一般規定；第13條規定：
    「有審判或追訴職務之公務員，因執行職務侵害人民自由或
    權利，就其參與審判或追訴案件犯職務上之罪，經判決有罪
    確定者，適用本法規定。」，則係國家就有審判或追訴職務
    之公務員之侵權行為應負損害賠償責任之特別規定。依現行
    訴訟制度，有審判或追訴職務之公務員，其執行職務，基於
    審理或偵查所得之證據及其他資料，為事實及法律上之判斷
    ，係依其心證及自己確信之見解為之。各級有審判或追訴職
    務之公務員，就同一案件所形成之心證或見解，難免彼此有
    所不同，倘有心證或見解上之差誤，訴訟制度本身己有糾正
    機能。關於刑事案件，復有冤獄賠償制度，予以賠償。為維
    護審判獨立及追訴不受外界干擾，以實現公平正義，上述難
    於避免之差誤，在合理範圍內，應予容忍。不宜任由當事人
    逕行指為不法侵害人民之自由或權利，而請求國家賠償。唯
    其如此，執行審判或追訴職務之公務員方能無須瞻顧，保持
    超然立場，使審判及追訴之結果，臻於客觀公正，人民之合
    法權益，亦賴以確保。至若執行此等職務之公務員，因參與
    審判或追訴案件犯職務上之罪，經判決有罪確定時，則其不
    法侵害人民自由或權利之事實，已甚明確，非僅心證或見解
    上之差誤而已，於此情形，國家自當予以賠償，方符首開憲
    法規定之本旨。按憲法所定平等之原則，並不禁止法律因國
    家機關功能之差別，而對國家賠償責任為合理之不同規定。
    國家賠償法針對審判及追訴職務之上述特性，而為前開第13
    條之特別規定，為維護審判獨立及追訴不受外界干擾所必要
    ，尚未逾越立法裁量範圍，與憲法第7條、第16條、第23條
    及第24條並無牴觸（司法院大法官釋字第228號解釋理由書
    參照）。準此，倘主張有審判或追訴職務之公務員，因執行
    職務故意侵害人民自由或權利，而依民法第186條規定請求
    該公務員賠償損害時，自應就該公務員之損害賠償責任與國
    家賠償責任立於同一標準，即亦須在該公務員就其參與審判
    或追訴案件犯職務上之罪，並經判決有罪確定之情形下，該
    公務員始負損害賠償責任，如此方足以達前揭國家賠償法第
    13條特別規定所欲維護之審判獨立不受外界干擾之目的。
五、經查，原告雖主張被告黃崑宗、張世展及蘇重信於另案所為
    之不公判決等同侵害原告名譽權，並等於同意讓另案被告以
    錯誤內容誹謗報導與不公判決書永久留存網站上，永久持續
    誹謗原告名譽且涉不實文書於網路刊載供特定與不特定人瀏
    覽幫助公然侮辱，並進一步影響原告其他回復名譽權之訴訟
    ，等同幫助加重誹謗，而被告司法院為被告黃崑宗、張世展
    及蘇重信之僱用人，依法應與被告黃崑宗、張世展及蘇重信
    連帶負損害賠償責任云云。惟查，原告並未舉證證明被告黃
    崑宗、張世展及蘇重信有因參與另案審判而犯職務上之罪，
    經刑事判決有罪確定。況依原告所主張之事實內容，另案判
    決核屬被告黃崑宗、張世展及蘇重信基於其心證及自己確信
    之見解，命另案當事人就訴訟資料為辯論後所為關於證據取
    捨或事實認定之論斷，尚難認有何不法侵害原告權利之情事
    。從而，原告依民法第18條、第185條、第186條、第188條
    及第195條規定，訴請被告黃崑宗、張世展、蘇重信及司法
    院連帶給付原告60萬元，及自起訴狀繕本送達翌日起至清償
    日止，按年息5%計算之利息，及共同在中國時報、自由時報
    、聯合報全國單版全十（不指定版面）、蘋果日報全國A疊1
    /4版及壹週刊目錄頁1/2等五家報紙雜誌，對原告刊登道歉
    啟事及本件判決主文一日，顯無理由，爰不經言詞辯論，逕
    以判決駁回之。又原告之訴既經駁回，其假執行之聲請亦失
    所依附，應併予駁回。
六、據上論結，原告之訴顯無理由，依民事訴訟法第249條第2項
    、第78條，判決如主文。
中    華    民    國   100    年    6     月    27    日
                  民事第二庭    法  官  蘇正賢
以上正本係照原本作成。
如對本判決上訴，須於判決送達後20日內向本院提出上訴狀。
如委任律師提起上訴者，應一併繳納上訴審裁判費。
中    華    民    國   100    年    6     月    27    日
                                書記官  陳美萍